【裁判字號】    96,交聲,904
【裁判日期】    970212
【裁判案由】    聲明異議
【裁判全文】
臺灣臺南地方法院交通事件裁定         96年度交聲字第904號
原處分機關  交通部公路總局嘉義區監理所臺南監理站
異議人即受
處分人      乙○○
                      樓
上列受處分人因違反道路交通管理處罰條例案件，對於交通部公
路總局嘉義區監理所臺南監理站，民國96年10月3日所為之裁決
處分（處分案號：嘉監南字第裁74-M00000000號），聲明異議，
本院裁定如下：
      主  文
原處分撤銷。
乙○○機器腳踏車駕駛人，附載座人未依規定戴安全帽，處罰鍰
新臺幣伍佰元。又汽車駕駛人，行經有燈光號誌管制之交岔路口
闖紅燈，處罰鍰新台幣壹仟捌佰元；並記違規點數參點。又汽車
駕駛人駕駛汽車，違反道路交通管理處罰條例之行為，經交通警
察制止時拒絕稽查而逃逸，處罰鍰新台幣參仟元；並記違規點數
壹點。
      理  由
一、原處分意旨略以：異議人即受處分人乙○○（下稱異議人）
    其所有之車號VFN-509號輕型機車，於民國96年8月7日中午
    12時52分許，經人駕駛至台南縣永康市○○路○○路282巷
    口處時，有：「騎機車未戴安全帽 (及附載之人)」「
    闖紅燈」 (紅燈直行)「經警方鳴笛示意停車受檢，不服
    稽查取締而逃逸」之違規行為，經臺南縣警察局交通警察隊
    南區分隊警員 (下稱舉發機關)逕行開單舉發。嗣原處分機
    關即交通部公路總局嘉義區監理所臺南監理站，以異議人違
    規事實明確，違反道路交通管理處罰條例（下稱處罰條例）
    第31條第6項、第53條第1項、第60條第1項之規定，分別裁
    處異議人罰鍰新臺幣（下同）500元、1800元、3000元，合
    計共5300元等語。
二、本件聲明異議意旨略以：異議人不確定是否有闖紅燈的行為
    ；異議人及附載之人均有戴安全帽；我們只看見警員揮旗子
    ，沒聽見警員吹哨子，異議人以為是交通指揮不知是攔停。
    餘如聲明異議狀所載，為此聲明異議，請求撤銷原處分云云
三、按機器腳踏車駕駛人或附載座人未依規定戴安全帽者，處駕
    駛人新臺幣500元罰鍰。汽車駕駛人，行經有燈光號誌管制
    之交岔路口闖紅燈者，處1800元以上5400元以下罰鍰；汽車
    駕駛人駕駛汽車違反本條例之行為，經交通警察制止時不聽
    制止或拒絕稽查而逃逸者，處新台幣3000元以上6000元以下
    罰鍰。又汽車駕駛人有違反處罰條例第53條、第60條第1項
    情形時，除依原條款處罰鍰外，記違規點數3點、1點；處罰
    條例第31條第6項、第53條第1項、第60條第1項、第63條第1
    項第1、3款，分別定有明文。
四、本院審酌：
  (一)異議人所有之車號VFN-509號輕型機車，於96年8月7日中午
    12時52分許，經異議人駕駛至台南縣永康市○○路○○路28
    2巷口處時，經舉發機關以：「騎機車未戴安全帽 (附載
    之人)」「闖紅燈」 (紅燈直行)「經警方鳴笛示意停車
    受檢，不服稽查取締而逃逸」為由，予以製單逕行舉發。嗣
    原處分機關依處罰條例第31條第6項、第53條第1項、第60條
    第1項之規定，裁處異議人罰鍰合計共5300元之事實，有：
    原處分機關裁決書。
    舉發機關舉發違反道路交通管理事件通知單。
    異議狀。
    異議人於本院審理中之供述。
    等件為證，且為異議人所不否認，此部分事實當可認定。
  (二)證人即本件在場員警甲○○，於本院調查中證稱：「本件不
    是我舉發的，我是負責攔查，對於事實經過我很清楚，於舉
    發時間、地點，號誌變成紅燈，行人已經橫越馬路，我們鳴
    笛攔查，異議人假意停車，瞬間逃逸，我們攔查不停，違規
    車輛駕駛人有戴安全帽，但是後座的人未戴安全帽。異議人
    是紅燈亮起後才衝出路口的，我沒有記錯車號的可能，我和
    另一警員看到相同的車號。乘坐的2人，戴安全帽的人性別
    看不清楚，第2位是女性，因為她穿裙子。他們闖越後，我
    們站立路旁，於路口前方3、40公尺的位置，鳴笛揮紅旗。
    」等語 (見本院卷第14頁)。已證述異議人上揭違規事實明
    確。
  (三)又異議人之違規行為，經警員當場以攝影機攝下違規經過，
    並轉錄於光碟片中，經本院當庭勘驗結果如下：
    播放時間16秒時，路口號誌為紅燈，異議人機車為左方第
      一輛機車後方之機車。
    異議人機車於紅燈駛出路口，於22秒時，駛入對向停止線
      。
    29秒時警員鳴笛2聲。
    32秒時，可看見違規機車後座乘客為穿裙子之女性，警員
      持錄影機站立於異議人機車正前方。
    35秒時，拍得異議人機車車號。
    39秒時，員警拍攝手上手錶顯示之違規時間。
    依上揭勘驗結果，已足以證明異議人確有闖紅燈之違規行為
    及在場警員確曾於攔停時先予鳴笛2聲；且警員係於異議人
    機車正前方攔停異議人，2者間之距離極為接近，異議人不
    可能不知舉發警員攔停之事實，依此亦足認異議人辯稱：警
    員未曾鳴笛，不知攔停稽查云云，顯係虛偽之謊言，不足採
    信。
  (四)又上揭光碟雖未曾攝得附載之人 (異議人供稱附載之人係阮
    薏樺)是否戴有安全帽之畫面，然證人甲○○既已證稱異議
    人機車附戴之人並未戴安全帽之違規事實。且參以證人警員
    與異議人間，不僅未有任何怨隙，且係毫不相識之人，衡情
    證人應無設詞攀誣，或是虛構異議人所附載之人未戴安全帽
    之違規事實以陷害異議人之理。且參以前揭證言應無誤看或
    誤為判斷之可能。何況警員執行公務時，本身即受有行政懲
    處責任之監督，且其到庭具結作證，更係以刑事責任擔保其
    證言之真實性，故證人甲○○警員之上開有關異議人附載之
    人未戴安全帽之證述內容，以及舉發所記錄舉發之本件違規
    事實，經核應無不可採信之處。因之，異議人於前述時、地
    ，駕駛上開車輛附載之人未戴安全帽之違規行為，應可認定
    。其次，交通勤務警察或依法令執行交通稽查任務人員，開
    單舉發違反道路交通管理處罰條例所列之違規事實，經公路
    主管機關或警察機關所為之裁決處罰，本質上為行政處分，
    係公務員基於職務上權力，依法就特定之具體事件所為具公
    法上效果之單方行政行為。而根據公務員為公法上行為具有
    公信力之原則，立法者乃於道路交通管理處罰條例法規中制
    訂相關規定，使交通勤務警察或依法令執行交通稽查任務人
    員，在特殊情形下，當場不能或不宜攔截製單舉發時，得當
    機處置而就違規適時予以逕行舉發（參見道路交通管理處罰
    條例第7條之2之規定），以達成維護交通秩序安全及公共安
    全之行政目的。反之，若謂公務員一切行政行為，均需預留
    客觀證據以證明其所認定之事實為真實，則國家行政勢必受
    到相當程度之阻礙，而且相關行政目的亦難以順利達成，故
    刑事訴訟法中就犯罪證據有關之規定，與屬於行政秩序罰之
    交通違規裁罰本旨不相符合之部分，自不在得以準用之列。
    從而，交通違規行政爭訟之舉證責任原理，應非如刑事案件
    中，必須超越任何合理懷疑，始可為有罪判決之嚴格證明程
    度，而係應與民事訴訟之舉證責任原理相類似，亦即，基本
    上應就行政機關與人民所各自主張有利於己之事實，分配其
    應盡之舉證責任，而非逕予適用刑事訴訟上之「無罪推定」
    原則，此觀諸行政訴訟法第136條，規定行政訴訟程序準用
    民事訴訟法第277條舉證責任分配原則之立法意旨，即可明
    瞭。故就本件異議人附載之人未戴安全帽之違規事實就發生
    過程而言，雖無任何相片、錄影等直接物證可供參考，然因
    前述證人已就本件違規情節證述明確，且其所為之上開證述
    內容，經核亦無不可採信之處，而交通勤務警員本身之親自
    見聞，即係交通違規事件之相關事證之一，如能確認執勤警
    員並無誤看或誤為判斷之情形時，則該執勤警員之證詞內容
    及其所舉發之違規情節，當可作為交通違規事實之認定基礎
    ，並非必須另有其他直接且客觀之證據存在，始得以確認違
    規事實。此外，異議人亦未能提供相關事證，以供本院判斷
    其所辯稱之情節，且其亦未就執勤警員之舉發有誤，提出合
    理事證以供調查，本院又核無任何其他相關事證，足資證明
    執勤警員確有捏造事實違法取締之情事，故證人甲○○警員
    本其維護交通秩序及行車安全等職責所為本件未戴安全帽之
    交通違規舉發，自應予以採信。又異議人雖請求本院傳喚證
    人即當時附載之人阮薏樺到院，以證明舉發當時附載之人有
    戴安全帽及警員並無攔停之事實云云，然依上所述，已足以
    證明異議人上揭違規事實，阮薏樺已無傳喚之必要，附此敘
    明。
  (五)本件舉發通知單就異議人未戴安全帽之違規事實部分，係記
    載「騎機車未戴安全帽 (『及』附載之人)」等語，此有舉
    發通知單附卷可稽，依其記載似表示騎機車之異議人及其所
    附載之人均未戴安全帽之意。然證人甲○○既到院證稱騎乘
    機車之人有戴安全帽，僅有附載之人未戴安全帽等語，足認
    上揭舉發通知單上之『及』字，應係贅載。
  (六)綜上所述，異議人上揭「騎機車所附載之人未戴安全帽」
    「闖紅燈」「經警方鳴笛示意停車受檢，不服稽查取締
    而逃逸」之違規行為均足以認定。原處分機關就異議人上揭
    違規行為，分別依處罰條例第31條第6項、第53條第1項、第
    60條第1項之規定，分別裁處異議人罰鍰500元、1800元、30
    00元，合計共5300元部分，並無違誤；然就異議人違反處罰
    條例第53條、第60條第1項之行為，依處罰條例第第63條第1
    項第1、3款之規定，尚須分別記異議人違規點數3點及1點，
    卻未依法予以記點即有違誤。本院認為異議人之聲明異議雖
    無理由，然原處分既有上揭違法，自應以裁定將原處分經聲
    明異議部分撤銷，並自為裁定如主文所示。
五、據上論斷，應依道路交通案件處理辦法第20條，裁定如主文
    。
中    華    民    國    97    年    2    月    12    日
                        交通法庭法  官  蔡直青
以上正本證明與原本無異。
如不服本裁定，應於收受送達後5日內向本院提出抗告狀。（應
附繕本）
                                 書記官  劉鴻瑛
中    華    民    國    97    年    2     月    15    日


司法院資訊處製作；財團法人民間司法改革基金會備份。
